---
title: "Graficación con R"
output: 
  distill::distill_article:
    toc: true
    toc_depth: 4
---

```{r setup, include=FALSE}
knitr::opts_chunk$set(echo = TRUE)
```

# Gráficos de barras

## Carga de paquetes

```{r message = FALSE}
# Carga de ggplot2
library(ggplot2)

# Carga de dplyr
library(dplyr)
```

## Conjuntos de datos utilizados

**Registros de presencia de mamíferos de Costa Rica**  
En los siguientes ejemplos y ejercicios, se utilizará un conjunto de registros de presencia de mamíferos de Costa Rica, obtenido a través de una [consulta](https://doi.org/10.15468/dl.y3gadr) al portal de datos de la [Infraestructura Mundial de Información en Biodiversidad (GBIF)](https://www.gbif.org/).

```{r}
# Carga de datos desde un archivo CSV (separado por tabuladores)
registros_mammalia_cr <- 
  read.csv(
    file='https://raw.githubusercontent.com/gf0604-procesamientodatosgeograficos/2021i-datos/main/gbif/mammalia-cr-registros.csv', 
    sep = "\t"
  )
```

```{r eval=FALSE}
# Despliegue de los datos
View(registros_mammalia_cr)
```

## Paquete base

### Barras simples

**Cantidad de registros por año**

```{r}
# Generación de un nuevo data frame
registros_agrupados_x_anyo <-
  registros_mammalia_cr %>%
  dplyr::count(year)

# Gráfico de barras verticales
barplot(
  registros_agrupados_x_anyo$n, 
  names.arg = registros_agrupados_x_anyo$year,
  main = "Cantidad de registros de mamíferos por año",
)

# Gráfico de barras horizontales
barplot(
  registros_agrupados_x_anyo$n, 
  names.arg = registros_agrupados_x_anyo$year,
  main = "Cantidad de registros de mamíferos por año",
  horiz = TRUE,
  las=1
)
```

**Cantidad de registros por orden taxonómico**

```{r}
# Generación de un nuevo data frame
registros_agrupados_x_orden <-
  registros_mammalia_cr %>%
  dplyr::count(order)

# Gráfico de barras verticales
barplot(
  registros_agrupados_x_orden$n, 
  names.arg = registros_agrupados_x_orden$order,
  main = "Cantidad de registros por orden taxonómico de mamíferos",
)

# Gráfico de barras horizontales
par(mai=c(1, 2, 1, 1))
barplot(
  registros_agrupados_x_orden$n, 
  names.arg = registros_agrupados_x_orden$order,
  main = "Cantidad de registros por orden taxonómico de mamíferos",
  horiz = TRUE,
  las=1
)
```

**Cantidad de registros de carnívoros por familia taxonómica**

```{r}
# Generación de un nuevo data frame
registros_carnivora_agrupados_x_familia <-
  registros_mammalia_cr %>%
  filter(order == "Carnivora") %>%
  dplyr::count(family)

# Gráfico de barras horizontales
par(mai=c(1, 2, 1, 1))
barplot(
  registros_carnivora_agrupados_x_familia$n, 
  names.arg = registros_carnivora_agrupados_x_familia$family,
  main = "Cantidad de registros por familia de carnívoros",
  horiz = TRUE,
  las=1
)
```

**Cantidad de registros de felinos por especie**

```{r}
# Generación de un nuevo data frame
registros_felidae_agrupados_x_especie <-
  registros_mammalia_cr %>%
  filter(family == "Felidae") %>%
  dplyr::count(species)

# Gráfico de barras horizontales
par(mai=c(1, 2, 1, 1))
barplot(
  registros_felidae_agrupados_x_especie$n, 
  names.arg = registros_felidae_agrupados_x_especie$species,
  main = "Cantidad de registros por especie de felinos",
  horiz = TRUE,
  las=1
)
```

**Ejercicio:  
Haga un gráfico de barras que muestre la cantidad de registros por especie de felinos o de caninos.**

## ggplot2

### Barras apiladas

**Cantidad de registros de felinos por especie y tipo de registro (*basis or record*)**

```{r}
# Generación de un nuevo data frame
registros_felidae_agrupados_x_especie_tiporegistro <-
  registros_mammalia_cr %>%
  filter(family == "Felidae") %>%
  dplyr::count(species, basisOfRecord)

# Gráfico de barras apiladas
ggplot(
  registros_felidae_agrupados_x_especie_tiporegistro, 
  aes(x = species, y = n, fill = basisOfRecord)
) +
  geom_col() +
  coord_flip()
```

### Barras agrupadas

**Cantidad de registros de felinos por especie y tipo de registro (*basis or record*)**

```{r}
# Gráfico de barras apiladas
ggplot(
  registros_felidae_agrupados_x_especie_tiporegistro, 
  aes(x = species, y = n, fill = basisOfRecord)
) +
  geom_col(position = "dodge") +
  coord_flip()
```

**Ejercicio:  
Para los dos últimos gráficos:  
- Ordene las barras por tamaño, de mayor a menor.  
- Coloque las etiquetas de cantidades (n) al final de cada barra.  
- Agregue títulos para los gráficos y para los ejes x e y.**
