---
title: "Graficación con R - histogramas, gráficos de densidad, dispersión y otros"
output: 
  distill::distill_article:
    toc: true
    toc_depth: 4
---

```{r setup, include=FALSE}
knitr::opts_chunk$set(echo = TRUE)
```

# Preparativos

## Carga de paquetes

```{r message = FALSE}
# Carga de dplyr
library(dplyr)

# Carga de ggplot2
library(ggplot2)

# Carga de hrbrthemes (temas adicionales para ggplot2)
library(hrbrthemes)
```

## Conjuntos de datos utilizados

**Promedios de LST, NDVI y NDBI de los cantones de la GAM**  
Este conjunto de datos forma parte del [Atlas de Servicios Ecosistémicos de la Gran Área Metropolitana (GAM)](https://www.atlasverde.org/). Para cada uno de los 31 cantones de la GAM se incluyen los promedios de:

- [LST (*Land Surface Temperature*, Temperatura superficial del suelo)](https://land.copernicus.eu/global/products/lst)  
- [NDVI (*Normalized Difference Vegetation Index*, Índice de vegetación de diferencia normalizada)](https://es.wikipedia.org/wiki/%C3%8Dndice_de_vegetaci%C3%B3n_de_diferencia_normalizada)  
- [NDBI (*Normalized Difference Built-up Index*, Índice de edificaciones de diferencia normalizada)](http://www.gisandbeers.com/calculo-indice-ndbi-analisis-urbanisticos/)  

```{r}
# Carga de datos desde un archivo CSV
lst_ndvi_ndbi <-
  read.csv(file = 'https://raw.githubusercontent.com/gf0604-procesamientodatosgeograficos/2021i-datos/main/atlasverde/lst-ndvi-ndbi/lst_ndvi_ndbi-cantones_gam.csv')
```

# Análisis de datos de LST, NDVI y NDBI de la GAM

## Despliegue de los datos tabulares

```{r}
# Estructura del conjunto de datos
str(lst_ndvi_ndbi)

# Primeros registros
slice_head(lst_ndvi_ndbi, n = 5)

# Últimos registros
slice_tail(lst_ndvi_ndbi, n = 5)
```

## Histogramas
Un [histograma](https://www.data-to-viz.com/graph/histogram.html) es una representación gráfica de la distribución de una variable numérica en forma de barras (*bins*). La altura de cada barra representa la frecuencia de un rango de valores de la variable.

```{r}
# Histograma de LST
ggplot(lst_ndvi_ndbi, aes(x = lst_promedio)) +
  geom_histogram(binwidth = 2,
                 color = "red",
                 fill = "white") +
  ggtitle("Distribución de LST en la GAM") +
  xlab("LST") +
  ylab("Frecuencia") +
  theme_ipsum()

# Histograma de NDVI
ggplot(lst_ndvi_ndbi) +
  geom_histogram(
    aes(x = ndvi_promedio),
    binwidth = 0.1,
    color = "green",
    fill = "white"
  ) +
  ggtitle("Distribución de NDVI en la GAM") +
  xlab("NDVI") +
  ylab("Frecuencia") +
  theme_ipsum()

# Histograma de NDBI
ggplot(lst_ndvi_ndbi) +
  geom_histogram(
    aes(x = ndbi_promedio),
    binwidth = 0.05,
    color = "black",
    fill = "white"
  ) +
  ggtitle("Distribución de NDBI en la GAM") +
  xlab("NDBI") +
  ylab("Frecuencia") +
  theme_ipsum()
```

**Ejercicio: grafique las variables de NDVI y NDBI en un mismo histograma.**

## Gráficos de densidad
Un [gráfico de densidad](https://www.data-to-viz.com/graph/density.html) representa mediante una curva la distribución de una variable numérica. Utiliza una estimación de densidad de kernel para mostrar la función de densidad de probabilidad de una variable.

```{r}
# Gráfico de densidad de NDVI
ggplot(lst_ndvi_ndbi) +
  geom_density(
    aes(x = ndvi_promedio),
    color = "black",
    fill = "green",
    alpha = 0.4
  ) +
  ggtitle("Distribución de NDVI en la GAM") +
  xlab("NDVI") +
  ylab("Densidad") +
  theme_ipsum()
```

**Ejercicio: agregue un histograma al gráfico de densidad de NDVI.**

## Gráficos de *lollipops*
Un [gráfico de *lollipop*](https://www.data-to-viz.com/graph/lollipop.html) es similar a un gráfico de barras, en el cual las barras se transforman en líneas que finalizan en un círculo. Muestran la relación entre una variable categórica y una variable numérica.

```{r}
# Gráfico de lollipop que muestra el promedio de NDVI en cada cantón de la GAM
lst_ndvi_ndbi %>%
  arrange(ndvi_promedio) %>%
  mutate(canton = factor(canton, canton)) %>%
  ggplot(aes(x = canton, y = ndvi_promedio)) +
  geom_segment(aes(
    x = canton,
    xend = canton,
    y = 0,
    yend = ndvi_promedio
  ), color = "grey") +
  geom_point(size = 3, color = "#69b3a2") +
  coord_flip() +
  theme_ipsum() +
  ggtitle("Promedio de NDVI en cantones de la GAM") +
  xlab("Cantón") +
  ylab("NDVI") +  
  theme(
    text = element_text(size = 8),
    panel.grid.minor.y = element_blank(),
    panel.grid.major.y = element_blank(),
    legend.position = "none"
  )
```

**Ejercicio: genere un gráfico de *lollipop* que muestre el LST promedio en cada cantón.**  
**Ejercicio: genere un gráfico de *lollipop* que muestre conjuntamente el NDVI promedio y el NDBI promedio en cada cantón.**  

## Gráficos de dispersión
Un [gráfico de dispersión (*scatterplot*)](https://www.data-to-viz.com/graph/scatter.html) muestra la relación entre dos variables numéricas. Para cada punto de datos, el valor de una variable es representado en el eje x y el valor de la otra variable en el eje y.

```{r}
# Gráfico de dispersión de NDVI y LST
ggplot(lst_ndvi_ndbi, aes(x = ndvi_promedio)) +
  geom_point(
    aes(y = lst_promedio)
  ) +
  ggtitle("Relación entre NDVI y LST en la GAM") +
  xlab("NDVI") +
  ylab("LST") +
  theme_ipsum()
```

## Otros

### Gráfico de doble eje

```{r}
library(plotly)

# Ordenar de mayor a menor LST
df_lst_ndbi_ndvi.temp <-
  order(lst_ndvi_ndbi$lst_promedio, decreasing = FALSE)
# Nuevo data frame ordenado
df_lst_ndbi_ndvi.ordenado_lst <-
  lst_ndvi_ndbi[df_lst_ndbi_ndvi.temp, ]

ay <- list(
  tickfont = list(color = "green"),
  overlaying = "y",
  side = "right",
  title = "NDVI"
)

plot_ly(
  data = df_lst_ndbi_ndvi.ordenado_lst,
  x = ~ reorder(canton,-lst_promedio),
  y = ~ lst_promedio,
  name = 'LST',
  type = 'scatter',
  mode = 'lines',
  line = list(color = "red")
) %>%
  add_trace(
    y = ~ ndvi_promedio,
    name = 'NDVI',
    mode = 'lines',
    line = list(color = "green"),
    yaxis = "y2"
  ) %>%
  layout(
    title = "La vegetación urbana regula la temperatura",
    yaxis = list(title = "LST", tickfont = list(color = "red")),
    yaxis2 = ay,
    xaxis = list(title = "Cantón"),
    legend = list(x = 0.5, y = 1.0),
    hovermode = "compare"
  )  %>%
  config(locale = "es")
```

### Mapa

```{r}
#-------------------- Paquetes --------------------

library(flexdashboard)
library(dplyr)
library(sf)
library(leaflet)
library(leaflet.extras)
library(leaflet.opacity)
library(leafem)
library(esri2sf)
library(raster)

#--------------- URL de geoservicios --------------

url_agfs_limite_gam <-
  "https://services9.arcgis.com/RrvMEynxDB8hycVO/arcgis/rest/services/gam_limite_gam/FeatureServer/0"

url_raster_lst <-
  "https://raw.githubusercontent.com/atlas-servicios-ecosistemicos-gam/datos-calentamiento-urbano/master/gam/LST_GAM_WEB.TIF"

#--------------- Objetos sf y raster ---------------

# Límite de la GAM
sf_limite_gam <-
  esri2sf(url_agfs_limite_gam)

# Límite de la GAM (reproyectado a Web Mercator)
sf_limite_gam_web <- 
  sf_limite_gam %>%
  st_transform(3857)

# Capa raster de LST (en Web Mercator)
raster_lst <-
  raster(url_raster_lst) %>%
  crop(sf_limite_gam_web) %>%
  mask(sf_limite_gam_web)

#---------------- Paletas de colores ---------------

# LST
colores_lst <- c("blue", "green", "yellow", "red")
pal_lst <- 
  colorNumeric(
    colores_lst, 
    values(raster_lst),
    na.color = "transparent"
  )

# Mapa
leaflet() %>%
  addProviderTiles(providers$OpenStreetMap.Mapnik, group = "OpenStreetMap") %>%
  addProviderTiles(providers$CartoDB.DarkMatter, group = "CartoDB Dark Matter") %>%
  addProviderTiles(providers$Stamen.TonerLite, group = "Stamen Toner Lite") %>%
  addProviderTiles(providers$Esri.WorldImagery, group = "Imágenes de ESRI") %>%
  addPolygons(
    data = sf_limite_gam,
    color = "Purple",
    fillColor = "transparent",
    stroke = TRUE,
    weight = 6.0,
    group = "Límite de la GAM"
  ) %>%
  addRasterImage(
    raster_lst, 
    layerId = "raster",    
    colors = pal_lst,
    opacity = 0.6,
    group = "LST"
  ) %>%  
  addLegend(
    title = "LST (°C)",
    values = values(raster_lst),
    pal = pal_lst,
    position = "bottomright",
    group = "LST"
  ) %>%    
  addLayersControl(
    baseGroups = c("OpenStreetMap", "CartoDB Dark Matter", "Stamen Toner Lite", "Imágenes de ESRI"),
    overlayGroups = c("Límite de la GAM", "LST"),
    options = layersControlOptions(collapsed = TRUE)    
  ) %>%  
  addMiniMap(
    toggleDisplay = TRUE,
    position = "bottomleft",
    tiles = providers$OpenStreetMap.Mapnik
  ) %>%
  addScaleBar(
    position = "bottomleft",
    options = scaleBarOptions(imperial = FALSE)
  ) %>%
  addMouseCoordinates() %>%
  addSearchOSM() %>%
  addResetMapButton() %>%
  addOpacitySlider(layerId = "raster")
```